01智慧財產及商業法院刑事判決  
109年度刑智上易字第46號
02
03上 訴 人 臺灣雲林地方檢察署檢察官
04被   告 莊秉豪               
05上列上訴人因被告違反著作權法案件，不服臺灣雲林地方法院10
068年度智易字第3號，中華民國109年6月30日第一審判決（起
訴案號：臺灣雲林地方檢察署107年度偵字第4522號），提起上
07
08訴，本院判決如下：
09
  主  文
10上訴駁回。
11
  理  由
12一、本案經本院審理結果，認第一審判決對被告部分為無罪之諭
13知，核無不當，應予維持，並引用第一審判決書對被告部分
14記載之證據及理由（如附件）。
二、上訴意旨略以：
15
16 ㈠觀諸案外人段○○傳送被告莊秉豪之LINE通訊內容：「臺灣
17ncc立法名為ott產業」、「即將發給臺灣牌照」、「我們
18預計第二家」、「準備要申請ott牌照」等語，顯然被告與
段○○簽訂加盟契約前，已預見創怡網路科技股份有限公司
19
20（下稱創怡公司）經銷之創怡盒子及其收視模式，並未經NC
21C即國家通訊傳播委員會核准或有何牌照，有違法侵害告訴
22人著作財產權之虞，具有不確定之故意。
23 ㈡又被告明知創怡盒子可收看之頻道至少數十個，而段○○出
24示之授權書所載授權頻道，根本與本案著作財產權無關，故
25被告並無相信該授權書得擔保頻道節目取得合法授權之事實
26基礎。遑論段○○或創怡公司並非就近在臺灣地區向告訴人
27東森電視股份有限公司(下稱東森公司)，及聯利媒體股份
28
有限公司(下稱聯利公司)洽取授權，反遠至大陸地區與不
101明之星辰網路電視有限公司(下稱星辰公司)議定合同書，
02該合同書內容又無星辰公司已取得上述東森、聯利等公司授
03權之證明，自亦不能擔保被告加盟、裝機所播放之頻道節目
04係經合法授權。
05　㈢被告雖提出星辰網路電視APK臺灣區代理銷售合同書證明其
06並不知悉星辰IPTV軟體並未取得告訴人授權播放本案所涉節
07目云云。然該銷售合同書未經兩岸文書驗證流程，被告如何
08信以為真？而中國內部對於智慧財產權之保障較為落後，應
09是我國民眾普遍常識，被告單以此合同書第4條第2項約定即
10星辰公司保證其播送內容均有合法授權，即輕率相信星辰公
11司、段○○皆已取得告訴人之合法授權，以被告從事商業之
12注意程度觀之，實與經驗法則不符；再者告訴人在我國設有
13
正式公司，為何段○○要從中國星辰公司取得授權，而不直
14接向告訴人取得授權？被告供稱其與其他加盟商曾要求段○
15○再出示其他授權書，遭段○○以商業機密為由拒絕，表示
被告內心有掙扎，其任自己處於盲目狀況之情存在，益證其
16
17
內心有縱發生侵害亦不違本意之不確定故意存在。
18　㈣另參以創怡公司係另向消費者收取月費新臺幣(下同)190
19元，其獲利來源較單純販售盒子及廣告更多，與不收月費即
可收看之非法電視盒有別，則被告既與段○○之創怡公司合
20
21意，按月按客戶數抽佣月費其中之90元，客戶數自然多多益
22善，則被告加盟、裝機而擅自以公開傳輸方法，供公眾透過
23網路公開傳輸或重製他人著作，顯不違背其本意。
　㈤再從創怡盒子以低廉月租費，即可收看相當多數頻道來看，
24
25其月租費顯然低於市場上任何合法第四台、MOD，可以那麼
26便宜，自然是要有便宜的來源，要有便宜的來源，就是不用
27付授權費節目，才符合成本，亦可證被告主觀上具有至少有
侵害著作權之未必故意。請求撤銷原判決，更為適法之判決
28
29
等語。
30三、按犯罪事實應依證據認定之，無證據不得認定犯罪事實；不
31能證明被告犯罪或其行為不罰者，應諭知無罪之判決，刑事
201訴訟法第154條第2項、第301條第1項分別定有明文。次
02按認定不利於被告之事實，須依積極證據，苟積極證據不足
03為不利於被告事實之認定時，即應為有利被告之認定，更不
04必有何有利之證據（最高法院30年度上字第816號判決先例
05意旨參照）。又事實之認定，應憑證據，如未能發現相當證
06據，或證據不足以證明，自不能以推測或擬制之方法，為裁
07判基礎；認定犯罪事實所憑之證據，雖不以直接證據為限，
08間接證據亦包括在內，然無論直接或間接證據，其為訴訟上
09之證明，須於通常一般之人均不致於有所懷疑，而得確信其
10為真實之程度者，始得據之為有罪之認定，倘其證明尚未達
11到此一程度，而有合理性懷疑之存在時，即無從為有罪之認
12定（最高法院40年度台上字第86號、76年度台上字第4986號
13判決先例意旨參照）。再按刑事訴訟法第161條第1項規
14定，檢察官就被告犯罪事實，應負舉證責任，並指出證明之
15方法。因此，檢察官對於起訴之犯罪事實，應負提出證據及
說服之實質舉證責任。倘其所提出之證據，不足為被告有罪
16
17
之積極證明，或其指出證明之方法，無從說服法院以形成被
18告有罪之心證，基於無罪推定之原則，自應為被告無罪判決
19之諭知（最高法院92年度台上字第128號判決先例意旨參
20照）。
21四、訊據被告堅詞否認有何違反著作權法之犯行，辯稱：我認為
22創怡公司提供附表一、二之節目有經過合法授權，才會加盟
23成為創怡公司的經銷商，我主觀上沒有故意等語。
五、公訴人雖以段○○曾在LINE通訊軟體發送「臺灣ncc立法名
24
25為ott產業」、「即將發給臺灣牌照」、「我們預計第二
26家」、「準備要申請ott牌照」等語給被告，而推認被告於
27簽訂加盟契約前，已預見創怡盒子並未經NCC核准，具有不
確定之故意。然公訴人所列之前開語句，僅係被告與段○○
28
29對話之片段，為探求渠等之真意，應綜觀渠等之全部對話內
30容。經查，觀之被告與段○○間LINE通訊軟體對話內容，其
31中段○○詢問被告LITV你知道吧，這是正版商，會是第一家
301拿到牌照，創怡公司預計是第二家，創怡公司已經準備併購
02星辰，成立一個影視公司等語（原審卷二第63頁左上）；段
03○○曾表示創怡公司已經處理掉20幾個頻道授權，3月底前
04全部更換完畢，嗣被告向段○○詢問，星辰IPTV備源時，段
05○○回稱大陸的中國電信跟臺灣MOD類似簡稱IPTV，臺灣NCC
06立法名為OTT產業，即將發給臺灣牌照，那個是給國外用的
07等語（原審卷二第63頁左下）；段○○又表示創怡公司是正
08規公司，是正版源，機房在臺灣，正版不需放國外，準備要
09申請OTT牌照星辰IPTV官方已於1月中旬陸續取得正式版權播
10映頻道，目前已修改頻道如下民視、臺視、中視、東森幼
11幼、東森綜合、東森戲劇、東森新聞、東森電影、東森洋
12片、東森超視、緯來電影、緯來戲劇、緯來綜合、緯來體
13育、大愛、壹新聞、八大戲劇、八大第一、八大綜合共19個
14頻道已經完成接通，過年後我們將會陸續接通其他頻道，預
15計於3月底之前可以接通所有頻道，並且將會擴建機房因應
接下來的高畫質頻道數據等語（原審卷二第65頁右下、第67
16
17頁上方）。可知被告曾向段○○確認創怡公司頻道來源，段
18○○提到LITV係正版商，會是第一家拿到牌照，創怡公司會
19是第二家，係以LITV為例，表示創怡公司也是正版商；段○
○對於被告詢問IPTV事項時，解釋星辰公司頻道之來源係依
20
21
大陸IPTV之方式，與臺灣不同，而提到臺灣NCC立法名為OTT
22產業，即將發給臺灣牌照，使被告相信創怡盒子所播送之頻
23道中，其中部分之訊號來源係大陸之星辰公司，使被告相信
播放之頻道均有合法授權，並準備要申請OTT牌照。且段○
24
25○所提出之星辰網絡電視APK臺灣區代理銷售合同書上記載
26「甲方保證APK與其頻道播送內容均有合法授權」，有該合
27同書在卷可參（原審卷一第203頁）；而被告與段○○間所
簽訂之區域經銷加盟契約書第6條前段記載「甲方對於本契
28
29
約有關之智慧財產授權使用，包括但不限於專利權、著作
30權、商標權、營業秘密、KNOW-HOW、營業資訊等，為合法取
31得。並於本契約其間盡善良管理人之注意義務維持上開權利
401之有效性」，有該契約書附卷足憑（原審卷二第84頁），足
02認段○○確實不斷以言詞及提出書證之方式向被告保證其所
03取得之頻道均有合法權源。又是否取得OTT牌照與是否取得
04頻道訊號來源合法授權係屬二事，不能僅以未取得OTT牌照
05而逕認未取得頻道訊號來源合法授權，公訴人此部分推論，
06
容有誤會。
07六、又段○○出示與被告之東森公司頻道節目授權合約書其授權
08之頻道雖僅有東森亞洲新聞台、東森亞洲衛視台及東森亞洲
09幼幼台，並無原審判決書附表所示之頻道，然證人段○○於
10原審審理時證稱：被告加盟時，其有提供頻道表及授權書
11（包含東森公司及星辰公司之授權書）給被告，頻道表有包
12含告訴人提告之頻道，授權書就是創怡公司與東森公司106
13年12月29日所簽之合約書，被告是10月22日加盟，同年12月
14初才營運，其當時與東森公司洽談授權時，東森公司表示目
15前只能授權東森亞洲新聞台、東森亞洲電視台、東森亞洲幼
16幼台這三個頻道，其他的頻道一般是無法取得在國內之授
17權，其向東森公司確認東森公司在海外衛星部分是否有以正
18常管道授權其他人，東森公司回覆是，所以其認為海外授權
19也是一種授權，只能藉由海外授權轉發回來，海外授權這部
20分就是由星辰公司提供，衛星上之頻道需要解碼才能收視，
21也就是說星辰公司有取得東森公司之衛星解密卡才能取得這
22些頻道，其之前有向東森公司瞭解，解密卡一年年費所費不
23貲，一般人不會去購買，且星辰公司提供之APK裡面有包含
告訴人提告之頻道，所以其認為星辰公司有取得授權，被告
24
25談加盟時，其有向被告表示上開事項，也有表示之後會陸續
26取得東森公司之授權等語（原審卷二第13至46頁），並佐以
27前開被告與段○○間LINE通訊軟體之對話記錄內容，可知段
○○向被告表示除東森亞洲新聞台、東森亞洲電視台、東森
28
29亞洲幼幼台這三個頻道係向東森公司取得授權，其餘原審判
30決書附表所示之頻道係透過星辰公司取得海外授權，本院審
31酌被告係○○○○學院資訊管理科系畢業，於本案案發時從
501事教練工作、擔任○○○○○○有限公司執行長，目前務農
02（警卷第1頁及背面，本院卷第219頁），並非具有法律專業
03背景，其前開向段○○查證授權之過程及事項，依其教育程
04度及生活經驗已盡查證之能事，是被告辯稱相信段○○所述
05創怡公司已取得原審判決書附表所示頻道之授權，並非顯不
06
可信。
07七、另公訴人雖指創怡盒子以低廉月租費，即可收看相當多數頻
08道，應有便宜之來源，亦即不用付授權費節目，才符合成
09本，而認被告主觀上具有未必故意。然訂定月租費價格考量
10因素眾多，有時於廠商創業初期為拓展市場會削價競爭，以
11較低之價格吸引客戶，待營運步入軌道後，再階段調整價
12格，故月租費較低廉並非即可推認未取得授權之情事，自無
13從僅以月租費較低廉認定被告有公訴意旨所指之犯行而為被
14
告不利之認定。
15八、原審經詳細審理後，認檢察官所提證據，尚不能證明被告犯
罪，而對被告為無罪諭知，經核其認事用法、證據之取捨，
16
17
均已詳為敘明，依法核無不合。檢察官雖以前開理由提起上
18訴，惟按證據之取捨及證據之證明力如何，均屬事實審法院
19得自由裁量、判斷之職權，茍其此項裁量、判斷，並不悖乎
通常一般人日常生活經驗之定則或論理法則，又於判決內論
20
21敘其何以作此判斷之心證理由者，即不得任意指摘其為違
22法。且檢察官所提出本案之其他證據方法均不能證明被告主
23觀上有何違反著作權法之故意或未必故意，業如前述，原審
參酌被告所為供述、證人段○○之證述，與卷內非供述證據
24
25相互勾稽而為綜合判斷、取捨，認檢察官所提證據均不足證
26明被告有公訴意旨所指之犯行，其得心證之理由已說明甚
27詳，且所為論斷從形式上觀察，亦難認有違背經驗法則、論
理法則，或有其他違背法令之情形，自不容任意指為違法。
28
29檢察官上訴意旨指摘各點，無非係就原審職權為證據取捨及
30心證形成之事項，反覆爭執，復為不同評價，檢察官未提出
31其他不利於被告積極證據或補強證據供本院調查審酌或證明
601被告確有如公訴意旨所指之犯行，仍執前詞指摘原判決不
02當，尚非可採，難認其上訴為有理由，應予駁回。
03據上論斷，應依智慧財產案件審理法第1條，刑事訴訟法第368
04條、第373條，判決如主文。
05本案經檢察官廖志國提起公訴，檢察官黃煥軒提起上訴，檢察官
06
羅雪梅到庭執行職務。
07中　　華　　民　　國　　110　年　　10　　月　　27　　日
08             智慧財產第三庭
09
              審判長法　官　蔡惠如
10                 法　官　陳端宜
11                 法　官　王碧瑩　
12以上正本證明與原本無異。
13不得上訴。
14中　　華　　民　　國　　110　年　　10　　月　　28　　日
15                 書記官 莊宜諳
7